【裁判字號】    98,簡上,67
【裁判日期】    980507
【裁判案由】    詐欺
【裁判全文】
臺灣板橋地方法院刑事判決              98年度簡上字第67號
上  訴  人
即  被  告  乙○○
上列上訴人即被告因詐欺案件，不服本院97年度簡字第9767號中
華民國97年11月26日第一審判決（聲請案號：97年度偵字第2661
5 號），提起上訴，本院管轄之第二審合議庭判決如下：
    主  文
上訴駁回。
    理  由
一、本案經本院審理結果，認原審以上訴人即被告乙○○提供帳
    戶之存摺、提款卡及密碼予犯罪集團份子，供用以詐欺取財
    ，核被告所為，係犯刑法第339 條第1 項、第30條第1 項前
    段之詐欺取財罪之幫助犯，判處有期徒刑4 月，如易科罰金
    ，以新臺幣1,000 元折算1 日，認事用法及量刑均無不當，
    應予維持，並引用原審判決書記載之事實、證據及理由（詳
    如附件）。
二、上訴人即被告乙○○上訴意旨略以：伊因看報紙廣告應徵司
    機的工作而將台新國際商業銀行（下稱台新銀行）中和分行
    帳號00000000000000號帳戶之提款卡及密碼交予對方，對方
    說客戶會將錢匯入前開帳戶，公司再交現金給伊，但伊迄今
    並沒有收到任何錢；伊亦為被害人，當時因急著找工作，對
    帳戶被拿去使用，伊雖然有懷疑，但沒有想太多，原審量刑
    過重云云。
三、經查：
(一)、訊據被告乙○○固坦承將前揭帳戶之存摺、提款卡及密碼交
    予他人之事實，惟矢口否認其有幫助詐欺取財之犯行，並持
    前詞辯解。然查，被害人甲○○、蔡育宴遭詐騙集團成員以
    購物設定分期付款方式有誤為由，而匯款至被告前開帳戶，
    且旋即遭人提領完畢等情，業據被害人甲○○、告訴人蔡育
    宴於警詢中指訴歷歷，並有台新銀行97年9 月26日台新作文
    字第9714017 號函暨前開帳戶之開戶資料及自97年3 月7 日
    （開戶日）起至97年9 月9 日（結清日）止之資金往來明細
    1 份、內政部警政署反詐騙案件紀錄表2 份、高雄市政府警
    察局鼓山分局鼓山派出所受理詐騙帳戶通報警示簡便格式表
    、新竹市警察局第二分局東勢派出所受理詐騙帳戶通報警簡
    便格式表、前開帳戶之存摺影本、高雄市政府警察局鼓山分
    局鼓山派出所受理刑事案件三聯單、新竹市警察局第二分局
    東勢派出所受理刑事案件報案三聯單各1 份、自動櫃員機交
    易明細表7 張（偵查卷第17至21、23至29頁）在卷可稽；又
    上開存、提款之方式，與常見詐騙他人財物之犯罪方法相同
    ，足認前揭帳戶確實流入詐騙集團成員手中，並作為實施詐
    欺取財犯罪之用。
(二)、再者，對於取得上開被告台新銀行中和分行帳戶提款卡之詐
    欺集團而言，為確保不法利益之取得，其所利用供轉帳、匯
    款之帳戶，必係得以確認不致有遭帳戶申設人掛失而凍結帳
    戶提領權利之風險，當更需掌握各該帳戶提款卡之正確密碼
    ，俾得順利指派車手提領或轉匯帳戶內之存款。凡此，均足
    認一經犯罪集團使用之匯款帳戶，必係各該帳戶申設人出於
    自主決定，而將各該帳戶之存摺、提款卡及密碼交付予犯罪
    集團或其所屬之帳戶收購者，否則犯罪集團焉得確保其匯款
    進入各該帳戶後，渠等必得順利提領帳戶內之存款？質言之
    ，犯罪集團絕無可能將款項匯入他人非自願所交付之存款帳
    戶，而陷自己於該帳戶申設人若驟然前往掛失止付，該集團
    將無法提領該帳戶內存款之不確定風險中；況且，觀諸被告
    先於警詢時供稱：伊於97年8 月14日12時前往台新銀行板橋
    分行，詢問該銀行行員為何伊帳戶有不明款項匯入，行員告
    知伊此帳戶遭警示，並提供高雄縣鼓山分局鼓山派出所電話
    ，經打電話至該派出所才發覺該帳戶遭盜用；伊印象中97年
    8 月10日12時有使用台新銀行帳戶之金融卡前往住家樓下提
    領使用該金融卡帳戶，所以伊認為是在當時遺失但遺失地點
    伊無法確認云云（詳見偵查卷第6 、10頁），及於偵訊時供
    稱：該提款卡不見，伊把密碼貼在提款卡上，約是8 月11日
    在土城遺失，因為8 月10日還有使用，伊放在駕駛座旁；應
    該是伊在抽東西時弄丟的云云（詳見偵查卷31至32頁），以
    及於本院訊問時供稱：伊看96年8 月10日自由時報廣告應徵
    司機，打電話跟對方連絡，約在臺北市○○○路健保局對面
    的7-11超商見面，對方說要交付存摺、提款卡、密碼，客戶
    會把錢匯入帳戶，公司再交現金給伊，並說過2 天在林森北
    路欣欣戲院門口等他；於8 月10日下午6 點半見面，過2 天
    再打100 多通電話給他，但都沒有接，伊才覺得被騙，12日
    才打電話去台新銀行掛失，隔天13日去台新銀行辦理，行員
    說已經是警示帳戶，叫伊去找鼓山分局員警，員警叫伊去附
    近報案即可云云（詳見本院98簡上67卷第16、17、26頁反面
    ），並提出96年8 月10日報紙廣告影本2 張、通話明細單1
    張（詳見本院98簡上67卷第19頁）附卷供參，然被告對於前
    開帳戶之提款卡及密碼究係遺失或交付予他人使用，其前後
    供述不一，殊難逕予採信，且前開報紙廣告影本及通話明細
    ，僅足堪認被告於97年8 月10日晚上7 時5 分起至7 時21分
    止，與該報紙廣告應徵司機所留聯絡電話0000000000號聯繫
    ，惟依社會常理而論，應徵工作固需提供帳戶資料以利雇主
    辦理薪資轉帳，僅提供帳戶存摺封面影本即可，根本無須再
    將帳戶存摺、提款卡及密碼等物一併提供予雇主，且自政府
    開放金融業申請設立以來，金融機構大量增加，使一般人申
    請金融機構帳戶絕非難事，而金融帳戶亦事涉存戶財產信用
    甚鉅，公司行號實無借用或使用員工帳戶、提款卡及密碼等
    物之理，是被告所稱因應徵工作交付該帳戶之提款卡及密碼
    等物，以利日後作為客戶匯款之用，已明顯違背社會習慣及
    生活常情。則被告是否果因應徵該司機而交付前開帳戶之提
    款卡，仍有疑義。
(三)、另參酌被告自稱：伊有開超商10年經驗，並曾擔任前立委李
    文忠隨扈，還有在國泰人壽工作；教育程度為高中畢業，大
    學肄業等語（詳見98簡上67卷第27頁），是被告係有工作經
    驗及教育程度之成年人，其對於將帳戶之提款卡及密碼交予
    他人而可能供作不法使用，依其智識程度，應當有所知悉，
    且被告亦供稱：對於帳戶被拿去使用，伊有懷疑等語（詳見
    本院98簡上67卷第16頁）甚明，又金融帳戶事關個人財產權
    益之保障，其專有性甚高，除非本人或與本人親密關係者，
    難認有何理由可自由流通使用該存摺，且一般人均有妥為保
    管及防止他人任意使用之認識，縱特殊情況偶須交付他人使
    用，亦必深入瞭解他人用途暨其合理性，始予提供；而該等
    專有物品如落入不明人士手中，如未加以闡明正常用途，極
    易被利用為詐騙或其他與財產犯罪有關之工具，此乃依一般
    生活認知所易於體察之常識，而有犯罪意圖者，非有正當理
    由，竟徵求他人提供帳戶，客觀上可預見其目的，多係欲藉
    該帳戶取得不法犯罪所得，且隱匿帳戶內資金之實際取得人
    之身分，以逃避追查，被告為智識程度正常之成年人，自無
    不知之理，其對向其收取帳戶之人不自己開立帳戶卻收取他
    人金融機構帳戶之舉，豈能無疑？是被告將其所有上開帳戶
    提供予他人使用，雖被告未必對於該收受帳戶犯罪集團成員
    之詐欺對象、手法等內容知之甚詳，惟其應可得預見系爭帳
    戶有可能遭該犯罪集團持以做為詐騙他人款項犯罪所用之帳
    戶，並執為防止司法機關追查詐騙集團成員本身而使用之工
    具，然其對該可能發生之幫助詐欺犯罪事實仍予漠視，並執
    意將其所有上開帳戶存摺、提款卡及密碼等物交付他人使用
    ，顯見被告確有幫助該真實姓名年籍不詳之成年男子所屬之
    詐欺集團利用其金融機構帳戶向被害人詐欺取財之不確定故
    意及行為甚明。因而，被告猶持前詞辯解，實屬推諉卸責之
    詞，不足採信。
(四)、綜上所述，本件事證明確，被告犯行堪予認定，應予依法論
    科。
四、核被告所為，係犯刑法第339 條第1 項、第30條第1 項前段
    之幫助詐欺取財罪。原審依刑事訴訟法第449 條第1 項前段
    、第3 項、第454 條，刑法第399 條第1 項、第30條第1 項
    前段、第2 項、第55條、第41條第1 項前段，刑法施行法第
    1 條之1 第1 項、第2 項前段之規定，予以論罪科刑，其認
    事用法並無違誤；量刑部分，原審審酌被告提供銀行帳戶予
    他人不法使用，助長社會犯罪風氣，導致真正犯罪者逍遙法
    外，其行為殊屬不當，又被害人在財產上受有甚大損害，心
    理上亦受有相當之痛苦，惟念及被告本身並未實際參與本件
    詐欺取財之犯行，責難性較小等一切情狀，量處有期徒刑4
    月，且定得易科罰金之標準。是以，原審認事用法及審酌被
    告上開各種情狀後所量定之刑期核無不當之處，則被告仍持
    前詞辯解而提起上訴，為無理由，應予駁回。
據上論斷，應依刑事訴訟法第455 條之1 第1 項、第3 項、第36
8 條、第373 條，判決如主文。
本案經檢察官江祐丞到庭執行職務。
中    華    民    國    98    年    5     月    7     日
                  刑事第十七庭  審判長法  官  林淑婷
                                      法  官  邱景芬
                                      法  官  饒金鳳
以上正本證明與原本無異。
本件不得上訴。
                                      書記官  王春森
中    華    民    國    98    年    5     月    7     日


司法院資訊處製作；財團法人民間司法改革基金會備份。
